臺灣彰化地方法院刑事判決　　　　　　　 94年度易字第531號
公　訴　人　臺灣彰化地方法院檢察署檢察官
被　　　告　甲○○　男　22歲.
　　　　　　　　　　身分證統一.
　　　　　　　　　　住彰化縣竹.
上列被告因詐欺案件，經檢察官提起公訴（93年度偵字第730號
），被告於本院行準備程序時，就被訴事實為有罪之陳述，經審
判長告知被告簡式審判程序之旨，並聽取公訴人及被告之意見後
，本院合議庭認有刑事訴訟法第273條之1第1項之情形，裁定改
由受命法官獨任行簡式審判程序，判決如下：
        主  文
甲○○幫助意圖為自己不法之所有，以詐術使人將本人之物交付
，處有期徒刑伍月，如易科罰金，以佰元折算壹日。
        犯 罪 事 實 及 理 由
一、本件犯罪事實為：甲○○因缺錢花用，於民國（下同）93年
    2月15日，自報紙上所刊登之分類廣告得知有人欲蒐購他人
    帳戶之存摺及提款卡等情，竟心萌貪念，冀販賣其所有之金
    融機構存摺及提款卡，以從中謀取利益，乃按廣告上所載之
    電話號碼與真實姓名、年籍均不詳之成年男子聯絡，得知其
    係欲蒐購郵局之儲金簿與金融卡，雖可預見該姓名、年籍均
    不詳之成年男子蒐購儲金簿及金融卡，可能將所蒐購之帳戶
    用以遂行詐欺取財之不法行為，然為圖獲取錢財，仍萌其發
    生並不違背其本意，而基於幫助該成年男子實施詐欺取財之
    不確定故意，依其指示，先於93年2月20日，至臺中市○○
    路郵局，為其先前已開立之彰化縣竹塘郵局（局號：000000
    -0號）第000000-0號郵政存簿儲金帳戶申辦電話語音服務，
    申辦成功後，旋於同年月23日，在臺中市某統一便利超商前
    ，將前開儲金簿、金融卡連同提款密碼，以新臺幣（下同）
    2千元之代價販賣予該成年男子，而容任該成年男子使用上
    開帳戶作為行騙時供被害人匯款或轉帳之用，以此方式幫助
    該成年男子為詐欺取財之犯行：即由該成年男子與不詳姓名
    、年籍之人（該等人士是否均已成年？是否均有共同犯意之
    聯絡？於卷內資料尚無從可知，均依有利於被告之原則為認
    定）基於意圖為自己不法所有之犯意，於93年3月1日，撥打
    電話予乙○○，向其佯稱：伊係中央健保局辦理健保退費人
    員，乙○○有筆健保費可退費，要求乙○○持金融卡至自動
    櫃員機前按伊指示操作，即可辦理退費等語，致乙○○不疑
    有詐而陷於錯誤，旋持金融卡至設於臺北縣新莊市○○路附
    近之中華郵政公司自動櫃員機，按其指示操作，致誤自其所
    有之臺北銀行第00000000000000號帳戶內轉出41625元至甲
    ○○之上開郵政存簿儲金帳戶內，該等不詳姓名之人士再於
    同日將所詐得之款項提領一空。嗣因乙○○發覺未獲任何退
    費款項，加以查證後方知受騙，經報警處理，始循線查悉上
    情。
二、前開犯罪事實有下列證據可資證明：（1）被告甲○○於本
    院行準備程序與審理時之自白；（2）證人乙○○於警詢中
    之證述；（3）中華郵政公司自動櫃員機交易明細表1紙、中
    華郵政股份有限公司彰化郵局94年3月14日彰營字第09401
    00366號函暨所檢附之甲○○第000000-0號郵政存簿儲金帳
    戶歷史交易清單1份、中華郵政股份有限公司彰化郵局94年3
    月31日彰營字第0942100920號函暨所檢附之甲○○申請使用
    電話語音服務申請資料1份；（4）再按刑法上之故意，分為
    直接故意（確定故意）與間接故意（不確定故意），「行為
    人對於構成犯罪之事實，明知並有意使其發生者」為直接故
    意；「行為人對於構成犯罪之事實，遇見其發生而其發生並
    不違背其本意者」為間接故意；而間接故意與有認識的過失
    之區別，在於二者對構成犯罪之事實雖均預見其能發生，但
    前者對其發生並不違背其本意，後者則確信其不發生。又幫
    助犯之成立，以行為人主觀上認識被幫助者正欲從事犯罪或
    係正在從事犯罪，且該犯罪有既遂之可能，而其行為足以幫
    助他人實現構成要件者，即具有幫助故意，並不以行為人確
    知被幫助者係犯何罪名為必要。查：金融帳戶為個人理財工
    具，申請開設金融帳戶並無任何特殊之限制，一般民眾皆能
    自由申請開戶，並得同時在不同金融機構申請多數存款帳戶
    使用，乃眾所週知之事實。依一般人之社會生活經驗，倘係
    合法收入，本可自行向金融行庫申請帳戶使用，而無向他人
    購買帳戶之必要，參以近來利用報紙廣告為詐欺取財之犯罪
    類型層出不窮，該等犯罪，多數均係利用他人帳戶作為詐欺
    所得財物之出入帳戶，此業經媒體廣為披載，是若不認識之
    人不以自己名義申請開戶，反向他人收購金融機構帳戶，衡
    情應能預見收購帳戶之人，係欲以該帳戶從事詐欺或其他不
    法之行為，此為一般正常之成年人所得判斷之事，被告係一
    正常之成年男子，對此亦應有所預見，況其已於本院審理時
    供稱：當時伊即有懷疑該姓名、年籍不詳之成年男子收購存
    簿及金融卡係欲供不法用途，但因缺錢花用，也未再加以確
    認等語，堪認被告對於該成年男子將以該帳戶作為遂行其不
    法行為所用一情，確有所預見。是以，被告縱使並不確知上
    開帳戶係供作詐欺取財所用，然其就他人可能利用其所販售
    之儲金簿及金融卡，以進行財產上犯罪，他人之財產，將因
    而有遭受損害之危險一事，既已有預見，而其卻為圖一己之
    私利，不惜提供自己之帳戶供他人使用，被告顯存有縱使他
    人之財產，將因其交付儲金簿、金融卡予他人使用，而有遭
    受損害之危險，亦在所不顧之心態甚明，是以該成年男子與
    不詳姓名、年籍之人利用前揭帳號儲金簿、金融卡據以遂行
    詐欺取財犯行等情，當為被告所能預見，且其發生亦不違背
    被告之本意，被告主觀上確有幫助詐欺取財之不確定故意無
    訛。綜上所述，本件事證已臻明確，被告上開犯行至堪認定
    ，應予依法論科。
三、按以幫助之意思，參與構成要件以外之行為者，為幫助犯。
    查本件被告甲○○係以幫助之意思，出賣上開帳戶儲金簿及
    金融卡予不詳姓名、年籍之成年男子，而參與詐欺取財構成
    要件以外之行為，是核其所為，係犯刑法第30條第1項前段
    、第339條第1項之幫助詐欺取財罪。被告幫助他人犯罪，係
    從犯，爰依刑法第30條第2項規定減輕其刑。爰審酌被告正
    值青壯，竟為圖一己之私利而提供帳戶予他人使用助長犯罪
    ，增加被害人尋求救濟之困難，並使犯罪之追查趨於複雜，
    暨考量其犯罪手段、所生之危害、所得之利益，及其素行、
    智識程度、生活狀況、犯後坦承犯行之態度等一切情狀，量
    處如主文所示之刑，並諭知如易科罰金之折算標準，以示懲
    儆。
四、應依刑事訴訟法第273條之1第1項、第299條第1項前段、第
    310條之2、第454條第1項，刑法第30條第1項前段、第2項、
    第339條第1項、第41條第1項前段，罰金罰鍰提高標準條例
    第1條前段、第2條，判決如主文。
五、如不服本判決，得於判決書送達之翌日起10日內，以書狀敘
    述理由（須附繕本），向本院提出上訴。
中　　華　　民　　國　　94　　年　　6 　　月　　13　　日
                  刑事第一庭         法   官  簡璽容
以上正本證明與原本無異。
如不服本判決，應於判決送達後十日內向本院提出上訴狀 (須附
繕本)。
告訴人或被害人對於判決如有不服具備理由請求檢察官上訴者，
其上訴期間之計算係以檢察官收受判決正本之日期為準。
中　　華　　民　　國　　94　　年　　6 　　月　　13　　日
                                      書記官  王惠嬌
中華民國刑法第339條
(普通詐欺罪)
意圖為自己或第三人不法之所有，以詐術使人將本人或第三人之物交付者
，處五年以下有期徒刑、拘役或科或併科一千元以下罰金。
以前項方法得財產上不法之利益或使第三人得之者，亦同。
前二項之未遂犯罰之。
